臺灣臺北地方法院交通事件裁定　　　　　　　　　　九十一年度交聲字第三三五號
　　異　議　人
　　即受處分人　甲○○
右列異議人即受處分人因違反道路交通管理處罰條例案件，對於台北市交通事件裁決
所中華民國九十一年二月二十七日所為之處分（原處分案號：北市裁三字第駕裁二二
－ＺＧ0000000號），聲明異議，本院裁定如左：
    主      文
原處分撤銷，發回臺北市交通事件裁決所。
    理      由
一、按汽車行駛高速公路，應依速限標誌指示，高速公路交通管制規則第五條第一項
    前段定有明文，又汽車行駛於高速公路，而不遵管制之規定者，處汽車駕駛人新
    台幣（下同）三千元以上六千元以下罰鍰，道路交通管理處罰條例第三十三條第
    一項定有明文，而汽車駕駛人駕駛汽車違反道路交通管理處罰條例第三十三條規
    定者，除應依該條所規定之罰鍰處罰外，並予記違規點數一點，道路交通管理處
    罰條例第六十三條第一項第一款亦定有明文。而逕行舉發違反道路交通管理事件
    ，經汽車所有人依通知單之應到案日期前到案，並告知違規駕駛人姓名、身分證
    統一編號及住址者，處罰機關應即另行通知違規駕駛人到案依法處理；逾應到案
    日期，處罰機關應依道路交通管理處罰條例第八十五條第三項規定處罰該汽車所
    有人，違反道路交通管理事件統一裁罰標準及處理細則第二十四條亦定有明文，
    易言之，如汽車駕駛人在高速公路超速行駛，為警當場攔停者，處罰機關固應對
    汽車之駕駛人為處罰，惟若舉發機關並非當場對該部汽車攔停，依違反道路交通
    管理事件統一裁罰標準及處理細則第二十三條第一項第五款規定以科學儀器取得
    違規證據資料（如照相機或測速器）者，得逕行舉發。再違反道路交通管理處罰
    條例之行為人，未依規定自動繳納罰鍰或未依規定到案聽候裁決，處罰機關固得
    依違反道路交通管理事件統一裁罰標準及處理細則第四十四條第一項之規定依該
    處理細則附件之統一裁罰標準表，對行為人逕行裁決（如行為人係違反道路交通
    管理處罰條例第三十三條第一項規定，其逕行裁決之處理方式為對行為人處以法
    文中之最高額罰鍰六千元），惟該條項規定乃必以行為人經合法收受違反道路交
    通管理事件通知單，無正當理由未依該違反道路交通管理事件通知單上所載應到
    案日期為罰鍰之繳納或到案聽候裁決時，方有適用，易言之，如於訴訟上無從證
    明行為人已合法收受舉發通知單之送達，即難認行為人係故意不在應到案日期前
    到案。
二、本件受處分人即異議人甲○○於民國九十年八月十九日上午九時五十九分許，駕
    駛其所有車號ＭＬ－六五三０號自用小客車，沿國道三號高速公路北上行駛，途
    經該路段北向七六公里處，該處路段速限為時速九十公里，受處分人竟以時速一
    百零二公里之速度超速行駛，而為內政部警政署國道公路警察局第六警察隊任務
    編組第七警察隊竹林分隊警員張櫻桃以雷達測速器測得超速，而以受處分人有違
    反前揭道路交通管理處罰條例第三十三條第一項規定之行為逕行掣發內政部警政
    署國道公路警察局九十年十月四日公警局交字第ＺＧ0000000號舉發違反
    道路交通管理事件通知單予以舉發，並將舉發通知單送達於受處分人，因查無此
    地址遭退回，乃改採以公示送達之方式完成送達舉發通知單之程序，而受處分人
    又未依限到案，原處分機關乃依前揭道路交通管理處罰條例第三十三條第一項、
    第六十三條第一項第一款規定及違反道路交通管理事件統一裁罰標準表於九十一
    年一月二十一日從重裁處異議人罰鍰六千元並予記違規點數一點。
三、訊據受處分人固自承其於右揭時地駕駛上開自用小客車，未依速限標誌指示，在
    高速公路超速行駛之違規行為，核與卷附內政部警政署國道公路警察局九十年十
    月四日公警局交字第ＺＧ0000000號舉發違反道路交通管理事件通知單及
    採證相片等影本各一件所示相符，堪信為真實，合先敘明。惟辯稱：其未收到罰
    單，不應罰最高額等語。經查：受處分人之原戶籍地為台北市○○○路○段八十
    巷十三號四樓，現住台北市○○路一二七巷三十弄六號一樓，有戶籍謄本一件及
    駕駛執照影本一件為證，而受處分人在監理機關登記之通信地址亦為其戶籍地即
    台北市○○○路○段八十巷十三號四樓，亦有裁決所查詢報表影本一件可佐，故
    原處分記載受處分人之住址亦為台北市○○○路○段八十巷十三號四樓，受處分
    人亦合法收受，並旋主動陳報現聯絡地址為台北市○○路一二七巷三十弄六號一
    樓，有申訴書影本一件足徵。本件舉發通知單係向受處分人前開車籍地即台北市
    ○○路○段八三巷三三號為送達，此有舉發通知單影本一件附卷可稽，因該處眷
    村改建，無此地址而遭退回，改以公示送達之方式完成送達舉發通知單之程序，
    有掛號信函信封、公示送達公告表等影本各一件在卷可稽。按違反道路交通管理
    事件統一裁罰標準及處理細則第五條規定，處理違反道路交通管理事件，有關文
    書之送達程序，準用刑事訴訟法之規定，而刑事訴訟法第五十九條規定，需行為
    人有(一)住居、事務所或所在地不明、(二)掛號郵寄不能到達者或(三)因住居於法權所
    不及之地，不能以其他方法送達者等三種情形之一，方可對行為人為公示送達，
    如前所述，本件與上揭三項公示送達之情形均不相符，舉發機關不能以受處分人
    之應送達處所不明，而將舉發通知單為公示送達，因此本件既然舉發機關未將舉
    發通知單合法送達於受處分人，自不能認受處分人係已經合法收受舉發通知單，
    並且故意不依限到案，核諸前揭說明，自難認受處分人係故意不在應到案日期前
    到案甚明，本件受處分人辯稱其未合法收受該舉發通知單應為有理由。
四、綜上所述，受處分人確於右揭時地駕駛上開自用小客車，未依速限標誌指示，在
    高速公路超速行駛之違反道路交通管理處罰條例第三十三條第一項之違規行為。
    惟受處分人並非故意不依限到案，原處分機關認受處分人係故意不依限到案，原
    處分機關以受處分人未依限到案，依前揭道路交通管理處罰條例第三十三條第一
    項、第六十三條第一項第一款規定從重裁處異議人罰鍰六千元並予記違規點數一
    點，即有未洽，本件受處分人之異議為有理由，且原處分既有前述違誤（指誤認
    受處分人未依限到案），應由本院將原處分撤銷，發回原處分機關俟舉發通知單
    合法送達後，另為適當之處分，以資適法。
據上論斷，應依道路交通案件處理辦法第二十條前段，裁定如主文。
中      華      民      國    九十一    年      九      月    二十三    日
                                      臺灣臺北地方法院交通法庭
                                          法  官    黃  雅  芬
右正本證明與原本無異。
如不服本裁定，應於裁定送達後五日內向本院提出抗告狀。
                                          書記官    楊  麗  娟
中      華      民      國    九十一    年      九      月    二十五    日
